臺灣高等法院刑事判決　　　　　　　　　　　　　九十三年度交上訴字第一一九號
　　上　訴　人　臺灣桃園地方法院檢察署檢察官
　　上　訴　人
　　即　被　告　丁○○
右上訴人因過失致死案件，不服臺灣桃園地方法院九十三年度交易字第一０一號，中
華民國九十三年六月十五日第一審判決（起訴案號：臺灣桃園地方法院檢察署九十三
年度偵字第五六六七號），提起上訴，本院判決如左：
    主  文
原判決撤銷。
丁○○因過失致人於死，處有期徒刑柒月。
    事  實
一、丁○○係桃園縣中壢市○○路益新大樓管理員，負責門禁管制、訪客管理及收受
    書信工作，因該大樓法定空地劃設停車格分供住戶停車，於停車場內有車輛欲外
    出，卻受阻於其他停放車輛時，偶有車主請託，丁○○始基於好意施惠而代為移
    車。丁○○於民國九十三年三月十日十三時許，在大樓執勤時，因該大樓十二樓
    非凡保險經紀公司員工吳明輝欲駕駛其所有，停放於該停車場內之車牌號碼Ｖ三
    —一三二五號自用小客車外出，而為其同事鄒德隆（非凡保險經紀公司中壢地區
    負責人）所有之車牌號碼Ｇ七—五一五三號自用小客車（廠牌：ＢＥＮＺ—下稱
    賓士車）擋住，吳明輝即向鄒德隆取得該車鑰匙後，將鄒德隆所有之賓士車駛移
    至停車場出口，再將該車鑰匙交予丁○○，委請其將鄒德隆之賓士車移回原處，
    吳明輝即行離去。丁○○於取得鄒德隆之賓士車鑰匙後，即準備將該車以倒車方
    式駛回停車場內，本應注意汽車駕駛人倒車時，應顯示倒車燈光或手勢後，謹慎
    緩慢後倒，並應注意其他車輛及行人，以及駕駛汽車應依適當之操作方式，以避
    免操作不當之危險發生，而依當時情形為天候晴、有日間自然光、路面乾燥且無
    缺陷、視距良好，並無不能注意之情形，丁○○竟疏未注意及此，且因其從未駕
    駛過賓士車，本應婉拒吳明輝移車之要求，復未事先熟悉該車之操作方式，即貿
    然駕駛該車，而於起步時排錯檔次，將後退檔打為前進檔，復急踩油門踏板，操
    作失當，致使該車反而猛烈加速而失控向前衝出橫越新明路，並撞擊呂東榮所有
    停放於路邊（車頭朝向新明路八號住宅）之車牌號碼Ｚ五—六二二一號自用小客
    車，呂東榮之自用小客車受此強烈撞擊後，復向前衝入新明路八號屋內，而撞擊
    並輾壓適於該址屋內之甲○○○，致其受有頭部鈍挫傷之傷害而當場死亡。丁○○於肇事後立即委請路人報警處理，並於桃園縣政府警察局交通隊中壢分隊戊○○○○前往現場處理，而未被有偵查犯罪職權之公務員知悉前，當場承認其為肇
    事人，嗣後並接受裁判。
二、案經丁○○自首及甲○○○之子邱垂溢訴由桃園縣政府警察局中壢分局報請臺灣
    桃園地方法院檢察署檢察官相驗並偵查後起訴。
    理  由
壹、程序部分：
    本件經檢察官提起公訴，由原審依通常程序審理，因被告於準備程序中就被訴事
    實為有罪之陳述，且其所犯非死刑、無期徒刑、最輕本刑為三年以上有期徒刑之
    罪或高等法院管轄第一審案件，經告知簡式審判程序之旨，並聽取檢察官及被告
    之意見後，經原審合議庭裁定由受命法官獨任進行簡式審判程序，於法並無不合
    ，首應敘明。
貳、實體部分：
一、認定犯罪事實所憑之證據及理由：
（一）被告丁○○於前揭時、地駕駛鄒德隆之賓士車，於準備移車時，原欲倒車駛回
      停車場內，卻於起步時排錯檔次，將後退檔打為前進檔，復貿然急踩油門踏板
      ，操作失當，致使該車反而猛烈加速而失控向前衝出橫越新明路，並撞擊呂東
      榮所有之自用小客車，致使該車受此強烈撞擊後，復向前衝入新明路八號屋內
      ，撞擊屋內之被害人甲○○○，致被害人受有頭部鈍挫傷之傷害而當場死亡等
      事實，業據被告於警詢、檢察官偵訊及本院審理時均坦承不諱（見臺灣桃園地
      方法院檢察署九十三年度相字第五二０號相驗卷宗第七、八、三十九頁、本院
      九十三年六月一日審理筆錄第二、五、六頁），復據證人即在場目擊之陳清富
      、被撞擊之自用小客車車主呂東榮、委請被告移車之中央信託局員工吳明輝證
      述明確可稽（見相驗卷宗第十至十三頁）。而被害人甲○○○確因本件事故致
      頭部鈍挫傷而當場死亡之情，業經檢察官督同法醫師相驗屬實，並製有勘（相
      ）驗筆錄、相驗屍體證明書、驗斷書在卷可稽（見相驗卷宗第三十七至四十七
      頁）。此外，並有桃園縣警察局中壢分局道路交通事故現場圖、道路交通事故
      調查報告表（一）、（二）、桃園縣政府消防局救護紀錄表、車禍照片十六張
      附卷足憑（見相驗卷宗第十五頁至第四十七頁），足認被告上開自白與事實相
      符。
（二）按汽車駕駛人倒車時，應顯示倒車燈光或手勢後，謹慎緩慢後倒，並應注意其
      他車輛及行人，道路交通安全規則第一百十條第二款定有明文；又駕駛人駕駛
      汽車時，應注意依適當之方式操作，以避免操作不當之危險發生。經查，被告
      於上址擔任停車場警衛之工作期間，經常代客移車，並以每週至少一、二次之
      頻率，持續約四、五年之久等情，業據被告自承在卷（見本院審理筆錄第五、
      九頁），則其於代客移車時，理應知悉並注意前揭義務，以防止危險發生，且
      依卷附道路交通事故調查報告表各欄所載，事故當時情況天候晴、有日間自然
      光線、路面狀況乾燥、無缺陷，且視距良好，並無不能注意之情事，被告竟疏
      未注意及此，且貿然駕駛不熟悉之賓士車，而於起步時排錯檔次，誤打前進檔
      為後退檔，復急踩油門踏板，操作失當，致使該車反而猛烈加速而失控向前衝
      出橫越新明路，足認被告顯未遵守上開注意義務而有過失至明。且倘被告婉拒
      駕駛不熟悉之賓士車，或事先熟悉該車之駕駛方式、或不貿然急踩油門，均即
      可避免其座車失控向前衝出橫越新明路，而撞擊呂東榮之自用小客車，並致該
      車撞擊被害人，而導致被害人死亡之結果發生，其過失行為與被害人死亡間，
      存有相當因果關係，應屬灼然。
（三）按刑法第二百七十六條第二項業務上過失致人於死罪，以行為人之過失，係基
      於業務上行為而發生者為限（最高法院四十六年台上字第十三號判例參照）。
      刑法上所謂業務，雖不以有特別技能而從事之事務為限，但因業務上過失致人
      死之罪，必以專從事於某種業務之人，因是項業務上過失致人於死為其成立之
      要件，否則只能以通常過失致人死論罪。而刑法上所謂業務，係指個人基於其
      社會地位繼續反覆所執行之事務，即以反覆同種類之行為為目的之社會活動而
      言，包括主要業務及為完成主要業務所附隨之準備工作與輔助事務在內。此項
      附隨之事務，並非漫無限制，必須與其主要業務有直接、密切之關係者，始可
      包含在業務概念中，而認其屬業務之範圍，最高法院著有六十九年台上字第四
      ０四七號、八十七年台上字第八０七五號判例、十八年非字第六八號九十年度
      台非字第三四一號判決可資參照。又所稱「基於其社會地位」，乃指一個人從
      事社會生活之活動時所具有之職務、職業、營業等而言。而所稱「繼續反覆性
      」之要件，須行為人在主觀上有將來反覆實施該行為之意思，非偶而為之或臨
      時客串者，同時在客觀上該行為不僅為同種行為，且亦具有反覆實施之性質，
      即足當之。其內涵包括事務之主要部分，以及為了完成主要事務與其主要業務
      有直接、密切關係所附隨之準備工作或輔助事務。經查，被告雖不否認因吳明
      輝車子被鄒德隆的車子擋住，伊幫忙移車之事實（見相驗卷第七頁反面），該
      棟大樓住戶有把車鑰匙交給伊，請伊移車（見原審卷第十六頁、第十七頁），
      又稱：每週平均約一、二次幫大樓住戶移車，：：（常常幫住戶移車從何時開
      始？）很多年了，約有四、五年了等情（見原審卷第十八頁、第十九頁），於
      本院審理中供稱：只有大樓的車輛才可以進入，有時候車輛因故被堵住，他們
      會請我幫忙移車，拿鑰匙給我幫忙移車，讓車子進出比較方便，但老闆並沒有
      規定我要移車等語（見本院九十三年八月二十日審判程序筆錄），惟被告丁○○係桃園縣中壢市○○路益新大樓管理員，負責門禁管制、訪客管理及收受書
      信工作，薪水是從管理費用中支出，益新大樓管理費一坪約五十元，都是由丙○○收取，支付大樓的所有水電管銷費用，採實報實銷，因該大樓法定空地劃
      也有營業場所，中信局的員工是停在另一邊的停車場，鄒德隆、吳明輝都不是
      中央信託局的員工，但移車並非被告丁○○之業務，僱用之大樓管理人丙○○
      也沒有交代被告丁○○移車，業據證人丙○○於本院審理中證述明確（見本院
      九十三年八月二十日審判程序筆錄），另一證人鄒德隆於本院審理中亦證稱：
      伊是在益新大樓十二樓經營非凡保險經紀公司，屬於中壢地區的負責人，而吳
      明輝不是固定的職員，係兼職的業務員來拉保，也不是中央信託局的員工，該
      大樓各層樓都有固定的停車位，公司承租十二樓整層樓，有四個固定停車位，
      當天伊最早到，所以車子停放在最前面，而吳明輝因晚到停在後面，因吳明輝
      欲駕駛其所有自用小客車外出，被伊的自用小客車擋住，吳明輝向伊取得鑰匙
      後，將伊賓士車駛移至停車場出口，再將該車鑰匙交給警衛丁○○交還給伊，
      但被告丁○○上來跟伊講，說我的車子已經撞到別人家並撞到人，伊自已也嚇
      了一下，伊從來沒有要被告丁○○移車，但伊不知道吳明輝為何交由被告丁○○移車的，且至今伊也沒交代樓下的警衛移車過等語（見本院九十三年八月二
      十日審判程序筆錄），足見被告丁○○之業務係益新大樓管理員，負責門禁管
      制、訪客管理及收受書信工作，該大樓法定空地劃設停車格分供大樓內公司、
      車主請託被告丁○○移車，該移車行為乃丁○○基於好意施惠所為，難謂係其
      業務範圍或與其主要業務有直接、密切關係所附隨之準備工作或輔助事務，甚
      明。被告於本院審理中辯稱：老闆並沒有規定伊要移車，移車不是伊的業務（
      見本院九十三年八月二十日審判程序筆錄），應非虛言。至於證人吳明輝於審
      判外警訊中稱：整棟大樓的停車方式都是將鑰匙交給被告，請他移車，比較方
      便云云（見相驗卷宗第十三頁），惟亦稱：被告最近沒有幫伊移過車，很久之
      前有過一、兩次（見同上卷），其既每天開車上班，而被告僅「很久之前」有
      幫伊移車過一、兩次，則移車顯非常態，應屬偶然為之性質，上開所述，不足
      為被告不利認定之依據。又告訴人乙○○於本院審理中雖指稱：益新大樓的停
      車場是丙○○家族所有，屬於收費停車場云云（見本院九十三年八月二十日審
      判程序筆錄），惟據證人丙○○證稱：只有在星期日該停車場才有收費，因大
      樓在星期天均沒有人上班，隔壁的檳榔攤蘇老闆說要幫伊管理並收費，所以才
      由檳榔攤管理停車場並收費的，但不是由伊收費的（見本院九十三年八月二十
      日審判程序筆錄），核與證人鄒德隆所證：大樓已經沒有多餘的車位，停車場
      也沒有收費，車輛可以暫停，但也沒有收費等語相符（見本院九十三年八月二
      十日審判程序筆錄），此部分指訴，不無誤會，併予敘明。
（四）綜上所述，本件事證明確，被告過失致死之犯行洵堪認定，應予依法論科。
二、論罪：
（一）核被告丁○○所為，係犯刑法第二百七十六條第一項之過失致人於死罪。起訴
      書意旨雖認被告所為係犯同法第二百七十六條第一項之過失致死罪，然業經公
      訴人於原審審理中當庭更正犯罪事實並變更論罪法條為同法條第二項之業務過
      失致死罪，本院認該變更之法條尚有未洽，起訴法條允宜變更（仍以原起訴事
      實及論罪法條為審理之對象）。
（二）又被告於肇事後，警員前往現場處理時，在其上開犯行未為有偵查犯罪職權之
      公務員知悉前，當場向警員承認其為肇事人，有記載被告上開自首情形之桃園
      縣政府警察局交通隊中壢分隊戊○○○○所填具之自首情形紀錄表一紙附卷可
      稽。是被告既已向該管公務員申述犯罪事實而接受裁判，已合於刑法第六十二
      條前段所定對於未發覺之犯罪自首而接受裁判之要件，應依該條規定減輕其刑
      。
（三）至公訴人所指被告係無照駕駛，而請求依道路交通管理處罰條例第八十六條第
      一項規定加重其刑乙節。惟按汽車駕駛人取得高一級車類之駕駛資格者，應換
      發駕駛執照，並准其駕駛低級車類之車輛，其已領有大客車駕駛執照者，得駕
      駛大貨車、代用大客車、大客貨兩用車、曳引車、小型車、輕型機器腳踏車，
      道路交通安全規則第六十一條第一項第二款定有明文。經查：本件被告領有普
      通大客車駕駛執照之事實，業據被告自陳明確，並提出駕照號碼Ｚ00000
      0000號汽車駕駛執照一紙附卷為憑，並有本院依職權查得之證號查詢汽車
      駕駛人報表一紙存卷可按。依其上之記載，其駕照種類為普通大客車，有效日
      期至九十九年十一月二十三日，且無註銷之紀錄，足認被告確實領有普通大客
      車駕駛執照，則被告於九十三年三月十日案發當時，駕駛本件肇事之自用小客
      車，既係於該駕照有效之期限內所為之駕駛行為，即非無照駕駛，公訴人上開
      加重其刑之請求，尚有未合，而被告自承其駕照遭註銷乙節，亦屬誤會，又被
      告雖亦稱伊領有普通小客車駕駛執照，惟係本件案發後考領，業據被告供明，
      核與本件無涉，均附此敘明。
三、撤銷改判及科刑之理由：
    原審予以論罪科刑，固非無見，惟：（一）被告丁○○係桃園縣中壢市○○路益
    新大樓管理員，負責門禁管制、訪客管理及收受書信工作，因該大樓法定空地劃
    偶有車主請託，丁○○始基於好意施惠而代為移車。移車並非被告丁○○之業務
    或附隨業務，原審未察，認丁○○係桃園縣中壢市○○路七號中央信託局大樓旁
    停車場警衛，負責管理該停車場車輛之進出及協助移車，為從事業務之人，並以
    駕駛汽車為其附隨業務，而以業務上之過失致人於死論處，認事用法，不無違誤
    。（二）吳明輝係益新大樓十二樓非凡保險經紀公司員工，鄒德隆係非凡保險經
    紀公司中壢地區負責人，原審均誤為中央信託局員工，事實認定亦有未合。檢察
    官循被害人家屬請求上訴意旨以被告未賠償損害，原審量刑過輕，被告上訴以原
    審判決過重，指摘原判決不當，固均無理由，惟原判決既有可議，自應撤銷改判
    。爰審酌本件車禍係導因於被告駕駛汽車操作不當，且明知未曾開過賓士車、不
    熟悉該車之操作方式竟貿然駕駛，其過失情節重大，惟因該車原停置位置佔用慢
    車道，而被告因受路過車輛鳴按喇叭之驚嚇致生慌張之情形，復參酌被害人死亡
    之結果及對其家屬之創痛難以撫平，又遲至本件辯論終結仍未與告訴人達成和解
    ，並兼衡之被告於偵、審過程中均能坦承犯行，且其前無犯罪前科（此有本院被
    告全國前案紀錄表一紙在卷可按），品行、素行良好，年齡已近七旬，和解清償
    之資力尚有不足，而無法支付告訴人所要求之賠償金額新台幣四百萬元等一切情
    狀，量處如主文第二項所示之刑。
參、適用法律：
據上論斷，應依刑事訴訟法第三百六十九條第一項前段、第三百六十四條、第二百九
十九條第一項前段、第三百條，刑法第二百七十六條第一項、第六十二條前段，罰金
罰鍰提高標準條例第一條前段，判決如主文。
本案經檢察官鄭龍照到庭執行職務。
中      華      民      國    九十三    年      八      月    三十一    日
                              臺灣高等法院刑事第十庭
                                  審判長法  官  溫  耀  源
                                        法  官  周  政  達
                                        法  官  邱  同  印
右正本證明與原本無異。
檢察官部分如不服本判決，應於收受送達後十日內向本院提出上訴書狀，其未敘述上
訴之理由者並得於提起上訴後十日內向本院補提理由書（均須按他造當事人之人數附
繕本）。
被告丁○○不得上訴。
                                        書記官  莊  昭  樹
中      華      民      國    九十三    年      八      月    三十一    日
附錄：本案論罪科刑法條全文
附錄論罪科刑法條：
刑法第二百七十六條
因過失致人於死者，處二年以下有期徒刑、拘役或二千元以下罰金。
從事業務之人，因業務上之過失犯前項之罪者，處五年以下有期徒刑或拘役，得併科三
千元以下罰金。
